臺灣台中地方法院民事判決　九十年度簡上字三一○號
　　上　訴　人　甲○○
　　被 上訴 人　乙○○
右當事人間請求給付票款事件，上訴人對於中華民國九十年六月二十日本院臺中簡易
庭九十年中簡字第一三七○號第一審判決提起上訴，本院判決如左：
    主  文
上訴駁回。
第二審訴訟費用由上訴人負擔。
    事  實
甲、上訴人方面：
一、聲明：
（一）原判決廢棄。
（二）駁回被上訴人在第一審簡易之訴。
二、陳述：除與原判決記載相同者，茲引用之外，補稱：
（一）本件訴外人得雅農產品有限公司（以下簡稱得雅公司）平日即以上訴人之支票
      作為給付廠商貨款之用，故民國（下同）八十九年九月一日上訴人所有與得雅
      公司所有之支票一同遺失，上訴人欲向銀行申請掛失止付時，因不知該遺失票
      據之票據號碼而遭銀行拒絕，而得雅公司員工於向警察機關備案時，又僅申報
      公司之票據，未對上訴人所有支票併為處理，以致無任何報案紀錄；然系爭票
      據確屬遺失，且上訴人亦根本未有發票行為，更無將之交付予訴外人楊朝旭，
      且與被上訴人間無債權債務關係，是以系爭票據自屬無效。
（二）系爭票據既係由楊朝旭交予被上訴人背書，則楊朝旭對該票據如何而來及是否
      係上訴人所交付，應知之最詳，又被上訴人稱伊曾持上訴人所簽發之票據兌現
      ，惟此係因上訴人之支票既作為得雅公司與客戶間往來之票據，則上訴人於接
      獲銀行通知存款不足時，認為係與客戶間尚未兌現之貨款，而立即匯款支付，
      當時，實因上訴人及得雅公司均尚未發現支票遭竊一事，自不可能因此拒絕付
      款，再者，上訴人所有支票於八十九年十二月七日即遭他人冒用，惟因上訴人
      所有帳戶係得雅公司與客戶資金往來之依據，加以盜用之人亦有存入壹拾肆萬
      元之數，付款銀行因此未以存款不足退票，亦未通知上訴人補款，是該次盜用
      為上訴人所不知，係直至近日因本案向華僑銀行調閱票據往來資料，並經核對
      得雅公司帳冊後始發現上情，益足證系爭票據遺失並遭人盜用之情。
三、證據：除援用第一審所提證據外，補提華僑銀行支票存款對帳單、票據掛失止付
    通知書、遺失票據公示催告登報通知為證，並聲請訊問證人楊朝旭及聲請調閱本
    院簡易庭九十年度中簡字第一○八八號卷宗，且向華僑銀行台中分行調閱支票號
    碼ＡＡ0000000、ＡＡ0000000、ＡＡ0000000、ＡＡ0000000支票四紙。
乙、被上訴人方面：
一、聲明：駁回上訴。
二、陳述：除與原判決記載相同者，茲引用之外，補稱：上訴人於鈞院準備程序時亦
    不否認系爭支票上印文係真正，僅主張係遭人盜用，關於該真正印文遭人盜用之
    變態事實，即應由上訴人負舉證責任，惟上訴人至今均無從舉證，應認上訴人之
    上訴無理由。
    理  由
一、本件被上訴人起訴主張被上訴人執有上訴人簽發，付款人華僑銀行臺中分行，發
    票日九十年一月二十八日、票號ＡＡ0000000號、面額新台幣（下同）壹拾參萬
    柒仟伍佰元之支票一紙，詎於提示遭退票，訴外人楊朝旭曾多次持被告所簽發之
    支票向被上訴人借貸，並由楊朝旭背書交付被上訴人，上訴人前次簽發之支票亦
    獲兌現。嗣系爭支票因存款不足遭退票，上訴人竟置之不理，上訴人僅事後拒絕
    付款而否認支票之真實性，爰本於票據關係請求。上訴人則以系爭支票並非被告
    所簽發，票面有關日期及金額等記載均非上訴人之筆跡，而印章亦係遭人盜蓋，
    經查系爭支票係放置於上訴人所任職之得雅公司內，而與得雅公司之支票同遭竊
    盜，得雅公司於九十年一月十八日發覺整本支票被竊後，隨即於九十年一月十九
    日通知銀行辦理掛失止付手續，並報案，而上訴人當時不知其支票亦遭竊盜遺失
    ，迄銀行為付款通知，始發覺上情，系爭支票既係遭人偽造，非上訴人所簽發，
    上訴人應不負發票人之責任，被上訴人不得持之向上訴人主張權利等語，資為抗
    辯。
二、本件被上訴人起訴主張：其執有上訴人所簽發，由楊朝旭背書交付，付款人華僑
    銀行台中分行，發票日九十年一月二十八日，票號ＡＡ0000000號，面額
    壹拾參萬柒仟伍佰元之支票一紙，詎屆期提示竟遭退票不獲付款，爰本於票據關
    係提起本件訴訟，求為判決上訴人應給付被上訴人上開票款，及自九十年一月二
    十九日起至清償日止，按年利率百分之六計算之利息。上訴人則以：(1)兩造間並
    無債權債務關係。(2)系爭支票係遭人竊取、印章亦遭盜用，上訴人並無為發票之
    行為等語資為抗辯。惟查：
（一）本件被上訴人主張其執有上訴人所簽發，由楊朝旭背書交付之系爭支票一紙，
      屆期提示遭退票不獲付款等情，業據被上訴人於原審提出支票及退票理由單各
      一紙為證，而上訴人均不否認系爭支票為其所有，且其上印鑑係屬真正，先予
      敘明。
（二）按支票乃文義證券及無因證券，證券上之權利義務悉依證券上所載文句而決定
      其效力，從而支票上權利，依支票文義而發生，與其基礎之原因關係各自獨立
      ，支票上權利之行使不以其原因關係存在為前提，故其原因關係不存在或無效
      時，執票人仍得依支票文義行使票據上權利，是以持票人就支票之取得，有無
      正當原因，或有無對價關係，自不負證明之責，最高法院四十九年度臺上字第
      三三四號判例足資參照。上訴人以其與被上訴人無債權債務關係等語，主張其
      不負票據責任，基於票據之無因性，自屬無據。
（三）復查：
　１、按對於被偽造人欄之印章為自己之印章，並不爭執，即得據以判斷該支票係為
　　　發票人作成，惟謂該印章係被盜用，或蓋章非出於本人之意思，則被盜用之事
　　　實，按諸舉證責任分配之原則，轉應由為此主張者負舉證責任，為目前實務一
　　　貫之見解（最高法院五十九年台上字第一七六九號判例、六十九年度台上字第
　　　一三○○號判決、七十年度台上字第四三三九號判決參照）。
　２、本件上訴人主張系爭支票係遭人竊取，並盜用上訴人真實印章所簽發等情，固
　　　提出九十年九月六日之遺失票據公示催告登報聲明、九十年七月二十六日之票
　　　據掛失止付通知書各一份為證，然查：上開證物均係上訴人於原審判決後之舉
      措，無由證明票據於簽發當時確有遭人竊取及偽造之情事，復以上訴人陳明系
      爭支票失竊案由台灣彰化地方法院檢察署以九十年度偵緝字第二○○號分案調
      查中，而經本院函詢之結果，該案之犯罪嫌疑人楊朝旭雖已緝獲到案，但針對
      系爭票據是否遭竊及偽造等事實則尚未釐清，再依楊朝旭於本院九十年度中簡
      字第一○八八號結證稱：「（問：系爭支票【指得雅公司所簽發之票據】是否
      因借錢拿給原告【即被上訴人】？）是的，支票是邱焙焄交付給我，邱焙焄是
      原告公司職員，是他叫我想辦法調現金」等語，亦難證明本件系爭支票有遭人
      竊取或偽造之情事，另上訴人請求向華僑銀行調取四紙支票，陳稱系爭支票與
      調閱之四紙支票筆跡不同，故主張系爭支票非上訴人所簽發云云，惟以：經本
      院向華僑銀行調取由上訴人自承由其所簽發之四支票之記載形式觀之，各張之
      筆跡及簽發方式均有不同，其中針對票據之相對必要記載事項如受款人之填載
      ，上訴人所簽發之上開四紙票據中未必均加以載明，難以經由上開四紙支票歸
      納出上訴人簽發票據之習慣，亦無法藉以推論系爭支票非由上訴人所簽發，本
      件系爭票據上已蓋有上訴人之印章，尚無其他證據足以證明系爭支票確遭人所
      竊取，上訴人對於票據經他人偽造等情又無法舉證以明，自難認為上訴人對於
      其所主張系爭支票遭竊取、盜用之事實為真。
三、綜上所述，本件上訴人主張上開諸節，均未能舉證以實其說，均不足採。從而被
    上訴人本於票據之法律關係，請求上訴人給付票款，及自付款提示日之翌日即九
    十年一月二十九日起至清償日止，按年息百分之六計算之利息，為有理由，應予
    准許。又本件係命清償票據上債務之判決，則依民事訴訟法第三百八十九條第一
    項第四款之規定，應依職權宣告假執行。是原審判命上訴人如數給付，並依職權
    宣告假執行，經核於法並無違誤。上訴論旨指摘原判決不當，求予廢棄改判，為
    無理由，應予駁回。
四、據上結論，本件上訴為無理由，依民事訴訟法第四百三十六條之一第三項、第四
    百四十九條第一項、第四百六十三條、第七十八條，判決如主文。
中　　　華　　　民　　　國　　九十一　　年　　　五　　　月　　十四　　　日
                                臺灣台中地方法院民事第五庭
~B審判長法　官　張惠立
~B　　　法　官　王邁揚
~B　　　法　官　劉兆菊
右正本證明與原本無異
本判決不得上訴。
中　　　華　　　民　　　國　　九十一　　年　　　五　　　月　　　十四　　日
~B　    法院書記官
